ACORDAO-COMPLETO-2396762

ACÓRDÃO 882/2020 ATA 11/2020 - PLENÁRIO

VISTOS, relatados e discutidos estes autos de revisão de ofício das aposentadorias das Senhoras Anamaria Alves Galelli, Marisa Toshiko Ono Tashiro, Marli Augusta dos Santos, Paulina Vieira de Paula, Yolanda Vaz Coelho e Yvone Theodoro de Souza, todas ex-servidoras da Universidade Federal de São Paulo/UNIFESP.
ACORDAM os Ministros do Tribunal de Contas da União, reunidos em Sessão do Plenário, diante das razões expostas pelo Relator e com fundamento no art. 71, inciso III, da Constituição Federal, nos arts. 1º, V, 39, II, e 45 da Lei 8.443/1992, c/c o art. 260, § 2º, do Regimento Interno do Tribunal de Contas da União, em:
9.1. manter o juízo firmado no Acórdão 1532/2015-TCU-Primeira Câmara;
9.2. informar às interessadas o teor deste Acórdão, acompanhado do Relatório e Voto que o fundamentam;
9.3. informar à Sra. Glaucia Assumpção e ao Sr. Ulysses Fagundes Neto o teor deste Acórdão, acompanhado do Relatório e Voto que o fundamentam;
9.4. encerrar o processo e arquivar os presentes autos.

Atos de aposentadoria.

Universidade Federal de São Paulo/Unifesp.

3. Interessados/Responsáveis:
3.1. Interessadas: Anamaria Alves Galelli (CPF: XXX.557.948-XX); Marisa Toshiko Ono Tashiro (CPF: XXX.488.488-XX); Marli Augusta dos Santos (CPF: XXX.707.488-XX); Paulina Vieira de Paula (CPF: XXX.730.458-XX); Yolanda Vaz Coelho (CPF: XXX.867.438-XX); Yvone Theodoro de Souza (CPF: XXX.553.938-XX)
3.2. Responsáveis: Glaucia Assumpção (CPF: XXX.795.238-XX); Ulysses Fagundes Neto (CPF: XXX.451.908-XX).

13.1. Ministros presentes: José Mucio Monteiro (Presidente), Walton Alencar Rodrigues, Benjamin Zymler, Augusto Nardes, Aroldo Cedraz, Raimundo Carreiro (Relator), Ana Arraes, Bruno Dantas e Vital do Rêgo.
13.2. Ministros-Substitutos presentes: Augusto Sherman Cavalcanti, Marcos Bemquerer Costa, André Luís de Carvalho e Weder de Oliveira.

RAIMUNDO CARREIRO

Inicialmente, registro que atuo no presente processo por ter sido sorteado Relator, conforme Termo de Sorteio contido à peça 63.
2.	Adoto como Relatório, a instrução feita no âmbito da Sefip (peça 85) , a qual obteve a concordância do Diretor (peça 86) e do Procurador Marinus Eduardo De Vries Marsico, do MP/TCU (peça 87) .
"INTRODUÇÃO
1.	Trata-se de revisão de ofício do Acórdão 1532/2015-TCU-Primeira Câmara, de relatoria Ministro-Substituto Weder de Oliveira, proferido na sessão de 10/3/2015 (peça 52) , que julgou legais os atos iniciais de concessão de aposentadoria de Anamaria Alves Galelli, Marisa Toshiko Ono Tashiro, Marli Augusta dos Santos, Paulina Vieira de Paula, Yolanda Vaz Coelho e Yvone Theodoro de Souza, ex-servidoras da Universidade Federal de São Paulo - Unifesp.
HISTÓRICO
2.	A aludida revisão foi proposta por esta Unidade Técnica (peças 61-62) , tendo em vista indício de irregularidade no pagamento do Adicional por Tempo de Serviço (ATS) devido a inclusão de período laborado na iniciativa privada (Laboratório São Paulo) no cálculo da vantagem, apontada no âmbito do TC Processo 016.232/2019-4, que analisou novo ato inicial de concessão de aposentadoria cadastrado para Anamaria Alves Galelli (peça 58) .
3.	Assim, considerando que havia indícios de violação da ordem jurídica e que não se passaram cinco anos do julgamento do Acórdão 1532/2015-TCU-Primeira Câmara, situação prevista no art. 260, § 2º, do Regimento Interno do TCU, a Sefip propôs a revisão de ofício dos atos constantes do subitem 9.2 do referido acórdão para análise da regularidade do cálculo do Adicional por Tempo de Serviço das interessadas:
9.2. considerar legais os atos referentes a Anamaria Alves Galelli, Marisa Toshiko Ono Tashiro, Marli Augusta dos Santos, Paulina Vieira de Paula, Yolanda Vaz Coelho e Yvone Theodoro de Souza, concedendo-lhes os respectivos registros;
4.	Em despacho do Ministro Relator sorteado, Raimundo Carreiro, a proposta foi acolhida nos seguintes termos (peça 64) :
6. 	Ante o exposto e com fulcro no art. 260, § 2º, do RI/TCU, acolho a proposta da unidade instrutiva para autorizar a realização de novo exame dos atos de aposentadoria de Anamaria Alves Galelli (CPF: XXX.557.948-XX) , Marli Augusta dos Santos (CPF: XXX.707.488-XX) , Paulina Vieira de Paula (CPF: XXX.730.458-XX) , Yolanda Vaz Coelho (CPF: XXX.867.438-XX) , Yvone Theodoro de Souza (CPF: XXX.553.938-XX) e Marisa Toshiko Ono Tashiro (CPF: XXX.488.488-XX) , devido à inclusão de período laboral em empresa de iniciativa privada no tempo de serviço utilizado para cálculo do Adicional por Tempo de Serviço, com vistas à verificação da ocorrência de violação à ordem legal que fundamente a revisão de ofício do Acórdão 1532/2015-TCU-Primeira Câmara, com a oitiva das interessadas e do Ministério Público. 
7. 	À Sefip para as providências a seu cargo, com a urgência que a matéria demanda, considerado o iminente transcurso do prazo quinquenal para revisão de ofício. (grifos do original) 
5.	Em atendimento ao despacho acima referido, a Sefip providenciou a oitiva das interessadas (peças 65-70) , as quais foram devidamente notificadas das oitivas (peças 71-76) . As inativas Paulina Vieira de Paula e Yolanda Vaz Coelho apresentaram suas argumentações, que foram juntadas às peças 77 e 82, respectivamente. As demais aposentadas não se manifestaram.
EXAME TÉCNICO
Das constatações
6.	Do exame da ficha financeira extraída do Siape (peça 83, p. 4) , constatou-se que não há mais efeitos financeiros decorrentes da aposentadoria de Yvone Theodoro de Souza, em razão da ocorrência de seu falecimento em 30/4/2015.
7.	Do exame dos atos Sisac das inativas, verificou-se os seguintes tempos averbados e utilizados para cálculo do ATS, referentes ao labor no Hospital São Paulo, empresa da iniciativa privada: Anamaria Alves Galelli (10 anos, 7 meses e 22 dias) , Marisa Toshiko Ono Tashiro (5 anos, 2 meses e 3 dias) , Marli Augusta dos Santos (2 anos, 9 meses e 9 dias) , Paulina Vieira de Paula (16 anos, 4 meses e 21 dias) , Yolanda Vaz Coelho (14 anos, 9 meses e 6 dias) e Yvone Theodoro de Souza (4 anos, 8 meses e 17 dias) .
Das oitivas
8.	Em resposta às oitivas encaminhadas pela Sefip, as interessadas Paulina Vieira de Paula e Yolanda Vaz Coelho defenderam a legalidade de suas aposentações e juntaram cópias dos respectivos processos de aposentadoria (peças 77 e 82) .
Da utilização do tempo de serviço laborado em empresa privada para o cálculo do ATS
9.	Em todos os atos aqui examinados, verificou-se que o tempo de serviço prestado na condição de contribuinte empregado de empresa da iniciativa privada (Hospital São Paulo) foi computado para fins de cálculo do Adicional por Tempo de Serviço - ATS.
10.	Consoante Lei 1.711/1952 (antigo estatuto dos servidores públicos federais) , em vigor no período de prestação do serviço acima, bem como Lei 8.112/1990 (atual estatuto dos servidores públicos federais) , o tempo de serviço prestado em empresas privadas somente pode ser utilizado, no serviço público, para fins de concessão de aposentadoria ou disponibilidade, não havendo qualquer previsão legal para se computar esse tempo para fins de concessão do adicional por tempo de serviço.
11.	Segundo jurisprudência deste Tribunal consubstanciada nos Acórdão 1871/2003-TCU-Plenário (Ministro-Relator Marcos Vinícios Vilaça) e 3.862/2009-TCU-2ª Câmara (Ministro-Relator Raimundo Carreiro) , é admitido computar tempo de serviço prestado em empresa pública e sociedade de economia mista, desde que federais, para a concessão de gratificação de adicional/anuênios. Esse entendimento, porém, não abrange as empresas públicas e sociedades de economia mista não federais, nem as empresas privadas. Portanto, as justificadas apresentadas pelas sras. Paulina Vieira de Paula e Yolanda Vaz Coelho não foram suficientes para ilidir a irregularidade verificada.
12.	Diante do exposto, os atos devem ser apreciados pela ilegalidade, em razão do cômputo indevido do tempo de serviço prestado em empresa privada para fins de concessão do adicional por tempo de serviço.
13.	Ademais, cabe determinação à Unifesp para que recalcule o ATS das inativas, excluindo o período laborado em empresa privada. 
CONCLUSÃO
14.	No tocante às aposentadorias de Anamaria Alves Galelli, Marisa Toshiko Ono Tashiro, Marli Augusta dos Santos, Paulina Vieira de Paula, Yolanda Vaz Coelho e Yvone Theodoro de Souza, verificou-se o cômputo de tempo de serviço prestado em empresa privada para fins de cálculo do ATS. Assim, referidos atos devem ser considerados ilegais, revisando-se de ofício o Acórdão 1532/2015-TCU-Primeira Câmara, e com determinação à Unifesp para que recalcule o ATS das inativas, excluindo o citado período.
PROPOSTA DE ENCAMINHAMENTO
15.	Ante o exposto, e com base nos arts. 71, inciso III, da Constituição Federal; 1º, inciso V, e 39, inciso II, da Lei 8.443/1992; 260, §§ 1º e 2º, do Regimento Interno do Tribunal de Contas da União, propõe-se:
a) rever de ofício o Acórdão 1532/2015-TCU-Primeira Câmara para considerar ILEGAIS e recusar o registro dos atos iniciais de concessão de aposentadoria de Anamaria Alves Galelli (CPF: XXX.557.948-XX) , Marisa Toshiko Ono Tashiro (CPF: XXX.488.488-XX) , Marli Augusta dos Santos (CPF: XXX.707.488-XX) , Paulina Vieira de Paula (CPF: XXX.730.458-XX) , Yolanda Vaz Coelho (CPF: XXX.867.438-XX) e Yvone Theodoro de Souza (CPF: XXX.553.938-XX) ;
b) dispensar a devolução dos valores indevidamente recebidos até a data da ciência do acórdão que vier a ser prolatado, com base no Enunciado 106 da Súmula da Jurisprudência do TCU;
	c) determinar à Universidade Federal de São Paulo, com base no art. 45 da Lei 8.443/1992, que:
c.1) faça cessar os pagamentos decorrentes dos atos impugnados, recalculando o valor da vantagem de ATS das inativas relacionadas no subitem "a" (excetuando a sra. Yvone Theodoro de Souza) , com a exclusão do tempo laborado em empresa privada, comunicando ao TCU, no prazo de quinze dias, as providências adotadas, nos termos dos arts. 262, caput, do Regimento Interno do TCU e 8º, caput, da Resolução-TCU 206/2007;
c.2) cadastre novos atos das inativas relacionadas no subitem "a" (excetuando quanto ao da sra. Yvone Theodoro de Souza) , livres da irregularidade apontada, submetendo-os ao TCU no prazo de trinta dias, nos termos dos arts. 262, § 2º, do Regimento Interno do TCU e 19, § 3º, da Instrução Normativa-TCU 78/2018;
c.3) informe às interessadas o teor do acórdão que vier a ser prolatado, encaminhando ao TCU, no prazo de trinta dias, comprovante da data de ciência pelas interessadas, nos termos do art. 4º, § 3º, da Resolução-TCU 170/2004, alertando-as de que o efeito suspensivo proveniente de eventual interposição de recurso junto ao TCU não as exime da devolução dos valores indevidamente percebidos após a notificação, em caso de não provimento desse recurso."
É o relatório.

Procurador Marinus Eduardo De Vries Marsico.

APOSENTADORIAS. LEGALIDADE DOS ATOS. IRREGULARIDADE NO CÔMPUTO DO TEMPO DE SERVIÇO. REVISÃO DE OFÍCIO. TRANSCURSO DE MAIS DE 5 (CINCO) ANOS DESDE A PROLAÇÃO DO ACÓRDÃO REVISADO. PRECLUSÃO ADMINISTRATIVA. MANUTENÇÃO DO JUÍZO ANTERIORMENTE FORMADO. LEGALIDADE DOS ATOS. DESNECESSIDADE DE EMISSÃO DE DETERMINAÇÕES À ENTIDADE. CIÊNCIA AOS INTERESSADOS.

APOSENTADORIA (APOS)

Secretaria de Fiscalização de Pessoal (SEFIP).

Em exame revisão de ofício do Acórdão 1532/2015-TCU-Primeira Câmara (Relator Ministro-Substituto Weder de Oliveira, peça 52) , que julgou legais os atos iniciais de concessão de aposentadoria de Anamaria Alves Galelli, Marisa Toshiko Ono Tashiro, Marli Augusta dos Santos, Paulina Vieira de Paula, Yolanda Vaz Coelho e Yvone Theodoro de Souza, ex-servidoras da Universidade Federal de São Paulo/Unifesp.
2.	A revisão foi proposta pela Sefip (peças 61-62) , a partir da constatação de indício de irregularidade no pagamento do Adicional por Tempo de Serviço/ATS, quando realizada análise técnica no âmbito do TC Processo 016.232/2019-4, no qual foi examinado novo ato inicial de concessão de aposentadoria cadastrado para Anamaria Alves Galelli (peça 58) .
3.	Ao apreciar o TC Processo 016.232/2019-4, o Ministro Benjamin Zymler deixou consignado em Despacho (peça 58) , em relação ao ato de Anamaria Alves Galelli que: 
"ha¿ noti¿cia nos autos de que a interessada ja¿ teve sua aposentadoria inicial registrada (pec¿a 2, p. 8) , o que sugere que a presente concessa¿o (tambe¿m inicial) seria mera duplicidade, na¿o observada pela secretaria; no ato ja¿ registrado, verifica-se ter sido computado para fins de anue¿nios peri¿odo em que a inativa era empregada do Hospital Sa¿o Paulo, entidade privada mantida pela Associac¿a¿o Paulista para o Desenvolvimento da Medicina, ponto que enseja exame mais detido inclusive para eventual revisa¿o de ofi¿cio da respectiva deliberac¿a¿o (Aco¿rda¿o 1.532/2015- Primeira Ca¿mara) , que, a propo¿sito, cuidou tambe¿m de outros servidores na mesma situac¿a¿o."
4.	Dessa forma, os autos foram restituídos a¿ Sefip para a adoc¿a¿o das medidas pertinentes, com a advertência do risco da iminente expirac¿a¿o do prazo revisional estabelecido no art. 260, §2º do Regimento Interno/TCU.
5.	Além do ato de Anamaria Alves Galelli, a Unidade Técnica estendeu a revisão de ofício para os atos de Marisa Toshiko Ono Tashiro, Marli Augusta dos Santos, Paulina Vieira de Paula, Yolanda Vaz Coelho e Yvone Theodoro de Souza, pois continham a mesma irregularidade. Considerou que como não tinham se passado mais de 5 anos entre o julgamento pela legalidade dos atos (Acórdão 1532/2015-TCU-Primeira Câmara) e a análise, caberia revisar o mérito, devido ao cálculo equivocado do Adicional de Tempo de Serviço/ATS.  
6.	Fazendo um breve histórico das apreciações dos atos em destaque pelo TCU, cumpre destacar, de início, que por meio do Acórdão 3220/2007-TCU-Segunda Câmara, abaixo transcrito, os atos referentes à Anamaria Alves Galelli, Marli Augusta dos Santos, Paulina Vieira de Paula, Yolanda Vaz Coelho e Yvone Theodoro de Souza foram considerados ilegais, devido à ausência de certidão do INSS que embasasse os respectivos tempos de serviço. Já o ato de Marisa Toshiko Ono Tashiro foi considerado ilegal devido à falta de proporcionalização da gratificação de estímulo à docência - GED, substituída pela gratificação temporária para o magistério superior - GTMS, criada pela MP 431/2008. 
	"Sumário
APOSENTADORIA. CONTAGEM DE TEMPO DE SERVIÇO PRESTADO EM ENTIDADE PRIVADA. CERTIDÃO DE TEMPO DE SERVIÇO EXPEDIDO PELO INSS PARA PARTE DOS BENEFICIÁRIOS. LEGALIDADE DO ATO DE APOSENTADORIA DESSES BENEFICIÁRIOS. CÔMPUTO DE TEMPO DE SERVIÇO SEM CERTIDÃO PRÓPRIA PARA A OUTRA PARTE DOS BENEFICIÁRIOS. ILEGALIDADE DESSES ATOS. PAGAMENTO INTEGRAL DE GRATIFICAÇÃO DE NATUREZA GERAL A SERVIDOR QUE SE APOSENTOU PROPORCIONALMENTE. ILEGALIDADE DESSA APOSENTADORIA. 1. A comprovação de tempo de serviço exercido em entidade privada deve ser realizada mediante emissão de certidão de tempo de serviço pelo INSS. 2. No caso de aposentadoria proporcional, a Gratificação de Estímulo à Docência, deverá compor os proventos da aposentaria proporcionalmente ao tempo de serviço que fundamentou a aposentação.
Acórdão
VISTOS, relatados e discutidos estes autos relativos aos atos de aposentadoria dos servidores indicados no item 3 deste Acórdão;
ACORDAM os Ministros do Tribunal de Contas da União, reunidos em Sessão da 2ª Câmara, diante das razões expostas pelo Relator, com fundamento nos arts. 1º, inciso V e 39, inciso II, da Lei nº 8.443, de 16 de julho de 1992 c/c os arts. 1º, inciso VIII, e 259 a 263 do Regimento Interno/TCU, em:
9.1. considerar legais e autorizar os respectivos registros dos atos de Clarice Ferreira da Silva, Donina de Arruda Santos, Ida Possedente dos Santos, Iselinda Antonia da Silva, Laurinda Teixeira Claudino, Maria Conceição de Souza Mateus, Maria do Carmo Nascimento Santos, Maria Jose Silva, Marlene Cândida Aires;
9.2. considerar ilegais os atos de Anamaria Alves Galelli, Marli Augusta dos Santos, Maria Tereza de Jesus, Marisa Toshiko Ono Tashiro, Paulina Vieira de Paula, Yolanda Vaz Coelho e Yvone Theodoro de Souza, negando-lhe o respectivo registro;
9.3. dispensar a reposição das importâncias indevidamente recebidas de boa-fé pelos beneficiários indicados no item 9.2 deste acórdão, até a data da notificação desta deliberação ao órgão concedente, de conformidade com a Súmula 106 da Jurisprudência deste Tribunal;
9.4. seja determinado à Universidade Federal de São Paulo que:
9.4.1. com fundamento nos arts. 71, inciso IX, da Constituição Federal e 262 do Regimento Interno desta Corte, faça cessar, no prazo de 15 (quinze) dias, os pagamentos decorrentes dos atos impugnados, contados a partir da ciência da deliberação do Tribunal, sob pena de responsabilidade solidária da autoridade administrativa omissa;
9.4.2. dê ciência aos interessados do inteiro teor desta deliberação, mediante o encaminhamento de cópia deste acórdão, acompanhado do relatório e do voto que o fundamentam, alertando aos interessados indicados no item 9.2 deste acórdão, que interposição de eventuais recursos não os eximirá da devolução dos valores recebidos indevidamente após a notificação desta deliberação, no casos desses recursos não serem providos." (os grifos são meus) 
7.	Ao examinar documentação complementar encaminhada pela Unifesp, no sentido de sanar as falhas apontadas no Acórdão 3220/2007-TCU-Segunda Câmara, o TCU exarou o Acórdão 6941/2009-TCU-Primeira Câmara, com as seguintes determinações à Universidade:
"9.1. determinar à Universidade Federal de São Paulo que:
9.1.1. no que se refere à Sra. Yvone Theodoro de Souza:
9.1.1.1. dê imediato cumprimento disposto no subitem 9.4.1 do Acórdão 3220/2007-TCU-Segunda Câmara;
9.1.1.2. no caso de o tempo de serviço efetiva e regularmente comprovado permitir, seja emitido novo ato de concessão de aposentadoria consentâneo com esse tempo, submetendo-o à apreciação deste Tribunal, em consonância com o art. 262, caput e § 2°, do RI/TCU; ou
9.1.1.3. alternativamente, adote as medidas administrativas pertinentes ao retorno da exservidora à atividade;
9.1.2. no que se refere às Sras. Anamaria Alves Galelli, Marli Augusta dos Santos, Paulina Vieira de Paulale Yolanda Vaz Coelho, sejam emitidos novos atos de concessão de aposentadoria escoimados das irregularidades inicialmente verificadas, submetendo-os à apreciação deste Tribunal, em consonância com o art. 262, caput e § 2°, do RI/TCU;
9.1.3. no que se refere à Sra. Marisa Toshiko Ono Tashiro:
9.1.3.1. dê imediato cumprimento disposto no subitem 9.4.1 do Acórdão 3220/2007-TCU-Segunda Câmara;
9.1.3.2. seja emitido novo ato de concessão de aposentadoria escoimado das irregularidades inicialmente verificadas, submetendo-o à apreciação deste Tribunal, em consonância com o art. 262, caput e § 2°, do RI/TCU;
9.1.3.3. dispensar o ressarcimento das quantias indevidamente recebidas de boa-fé, até então, com fundamento na Súmula n° 106 deste Tribunal;
9.1.4. instaure tomada de contas especial, para promover o ressarcimento dos valores pagos indevidamente à servidora inativa Yvone Theodoro de Souza, com base em ato de concessão de aposentadoria julgado ilegal, arrolando solidariamente as autoridades responsáveis pelo descumprimento da determinação exarada no subitem 9.4.1 do Acórdão 3220/2007-TCU-Segunda Câmara;
9.2. dispensar a emissão de novo ato de concessão referente à Sra. Maria Teresa de Jesus, falecida em 31/8/2006;
9.3. aplicar, individualmente, ao Sr. Ulysses Fagundes Neto e à Sra. Gláucia Assumpção a multa prevista no art. 58, IV, da Lei n° 8.443/1992, no valor de R$ 3.000,00 (três mil reais) , fixando o prazo de 15 (quinze) dias, a contar da notificação, para que comprovem, perante o Tribunal, o recolhimento da dívida aos cofres do Tesouro Nacional, atualizada monetariamente desde a data do presente acórdão até a do efetivo recolhimento, se for paga após o vencimento, na forma da legislação em vigor;" (os grifos são meus) 
8.	Inconformados com o teor do Decisum, o Sr. Ulysses Fagundes Neto, Reitor da Unifesp, e a Sra. Glaucia Assumpção, Diretora do Departamento de Recursos Humanos da Unifesp, interpuseram pedidos de reexame, que foram apreciados por meio do Acórdão 2323/2011-TCU-Primeira Câmara, que tornou insubsistente o Acórdão 6941/2009-TCU-Primeira Câmara e determinou que os autos fossem encaminhados à Sefip para nova instrução, observadas as diretrizes estabelecidas no Acórdão 587/2011-TCU-Plenário.
9.	A Sefip, quando da reanálise dos autos, concluiu que todas as falhas identificadas pelo Tribunal tinham sido sanadas, motivo pelo qual, com fulcro no art. 6°, §1°, da Resolução TCU 206/2007, propôs que os atos referentes a Anamaria Alves Galelli, Marli Augusta dos Santos, Paulina Vieira de Paula, Yolanda Vaz Coelho, Yvone Theodoro de Souza e Marisa Toshiko Ono Tashiro fossem julgados legais, com a dispensa do contraditório (peça 48) . O MP/TCU anuiu à proposta da Sefip (peça 49) . 
10.	Na sequência, o Ministro Weder de Oliveira, então Relator do feito, assim se pronunciou no Voto condutor do Acórdão 1532/2015-TCU-Primeira Câmara (peça 53) :
"7. Concordo, em essência, com o exame realizado pela Sefip, endossado pelo Parquet especializado.
8. Destaco, inicialmente, que foi constatado o falecimento da interessada Maria Tereza de Jesus (peça 51) , em 2006, motivo pelo qual o exame do respectivo ato fica prejudicado por perda de objeto.
9. Quanto aos atos pertinentes às ex-servidoras Anamaria Alves Galelli, Marli Augusta dos Santos, Paulina Vieira de Paula, Yolanda Vaz Coelho e Yvone Theodoro de Souza, foram juntadas aos autos as certidões do INSS que comprovam o tempo de serviço referente ao período trabalhado no Hospital São Paulo.
10. Em relação à aposentadoria da sra. Marisa Toshiko, a irregularidade anteriormente verificada (recebimento da GTMS e da VPI de forma integral) não mais subsiste. Foi destacado pela unidade técnica que essas vantagens deixaram de ser recebidas pela ex-servidora depois da Lei 11.784/2008, quando passou a receber a retribuição por titulação - RT e a gratificação específica do magistério superior - GEMA, sendo mencionado, ainda, que as parcelas foram pagas de forma integral até janeiro de 2009, passando, a partir de fevereiro, a serem pagas de forma proporcionalizada.
11. Nesse contexto, todas as irregularidades anteriormente identificadas pelo Tribunal não mais subsistem.
12. Observo, no entanto, que os atos em exame já foram julgados ilegais por meio do Acórdão 3220/2007-TCU-Segunda Câmara, subitem 9.2, o qual não foi tornado insubsistente pelo Acórdão 2323/2011-TCU-Primeira Câmara, não tendo sido emitidos novos atos para apreciação.
13. Dessa forma, para novo julgamento dos atos, agora pela legalidade, o item 9.2 do acórdão acima mencionado deve ser tornado insubsistente.
14. Por fim, em relação à proposta da unidade técnica para afastar a aplicação da multa prevista no art. 58, IV, da Lei 8.443/1992 aos senhores Ulysses Fagundes Neto e Glaucia Assumpção, verifico que o Acórdão 2323/2011-TCU-Primeira Câmara tornou insubsistente o Acórdão 6941/2009-TCU-Primeira Câmara, assim a multa anteriormente aplicada já fora afastada. Ademais, a par da informação de que as impropriedades nas aposentadorias foram sanadas anteriormente ao Acórdão 6941/2009-TCU-Primeira Câmara, julgo não ser o caso de apenar os citados gestores.
15. Feitas essas considerações, manifesto-me pela aprovação do acórdão que submeto à apreciação deste Colegiado."
11.	Dessa forma, o Acórdão 1532/2015-TCU-Primeira Câmara foi aprovado pela Primeira Câmara desta Corte de Contas nos seguintes termos, verbis:
"VISTOS, relatados e discutidos estes autos de concessão de aposentadoria pela Universidade Federal de São Paulo (Unifesp) .
ACORDAM os Ministros do Tribunal de Contas da União, reunidos em sessão da Primeira Câmara, diante das razões expostas pelo relator, em:
9.1. tornar insubsistente o subitem 9.2 do Acórdão 3220/2007-TCU-Segunda Câmara;
9.2. considerar legais os atos referentes a Anamaria Alves Galelli, Marisa Toshiko Ono Tashiro, Marli Augusta dos Santos, Paulina Vieira de Paula, Yolanda Vaz Coelho e Yvone Theodoro de Souza, concedendo-lhes os respectivos registros;
9.3. considerar prejudicado o exame de mérito do ato de concessão de aposentadoria de Maria Tereza de Jesus, por perda de objeto, em razão do falecimento da beneficiária;
9.4. encerrar o processo e arquivar os presentes autos." (os grifos são meus) 
12.	Nesta fase processual, considerando que havia indícios de violação da ordem jurídica e que não se passaram cinco anos do julgamento do Acórdão 1532/2015-TCU-Primeira Câmara, a Sefip propôs a revisão de ofício dos atos constantes do subitem 9.2 do referido acórdão para análise da regularidade do cálculo do Adicional por Tempo de Serviço das interessadas, com base no art. 260, § 2º, do Regimento Interno do TCU (peça 61) .
13.	Emiti Despacho acolhendo a proposta da Unidade Técnica, nos seguintes termos (peça 64) :
"6. 	Ante o exposto e com fulcro no art. 260, § 2º, do RI/TCU, acolho a proposta da unidade instrutiva para autorizar a realização de novo exame dos atos de aposentadoria de Anamaria Alves Galelli (CPF: 135.557.948-17) , Marli Augusta dos Santos (CPF: 578.707.488-20) , Paulina Vieira de Paula (CPF: 131.730.458-66) , Yolanda Vaz Coelho (CPF: 648.867.438-20) , Yvone Theodoro de Souza (CPF: 135.553.938-20) e Marisa Toshiko Ono Tashiro (CPF: 860.488.488-20) , devido à inclusão de período laboral em empresa de iniciativa privada no tempo de serviço utilizado para cálculo do Adicional por Tempo de Serviço, com vistas à verificação da ocorrência de violação à ordem legal que fundamente a revisão de ofício do Acórdão 1532/2015-TCU-Primeira Câmara, com a oitiva das interessadas e do Ministério Público. 
7. 	À Sefip para as providências a seu cargo, com a urgência que a matéria demanda, considerado o iminente transcurso do prazo quinquenal para revisão de ofício."
14.	A Sefip, então, providenciou a oitiva das interessadas (peças 65-70 e 71-76) . As inativas Paulina Vieira de Paula e Yolanda Vaz Coelho apresentaram suas argumentações (peças 77 e 82, respectivamente) . As demais aposentadas não emitiram manifestações.
15.	Ao examinar a ficha financeira extraída do Siape (peça 83, p. 4) , constatou-se o falecimento da Sra. Yvone Theodoro de Souza, em 30/4/2015. Portanto, não há mais efeitos financeiros decorrentes da dessa aposentadoria.
16.	Do exame dos atos Sisac das demais inativas, verificou-se os seguintes tempos averbados e utilizados para cálculo do ATS, referentes ao labor no Hospital São Paulo, empresa da iniciativa privada: 
a) Anamaria Alves Galelli (10 anos, 7 meses e 22 dias) ;
b) Marisa Toshiko Ono Tashiro (5 anos, 2 meses e 3 dias) ;
c) Marli Augusta dos Santos (2 anos, 9 meses e 9 dias) ;
d) Paulina Vieira de Paula (16 anos, 4 meses e 21 dias) ; 
e) Yolanda Vaz Coelho (14 anos, 9 meses e 6 dias) .
17.	A Unidade Técnica ressaltou que em todos os atos examinados, acima descritos, constatou que os tempos de serviço prestados na condição de contribuinte empregado de empresa da iniciativa privada (Hospital São Paulo) foram computados para fins de cálculo do Adicional por Tempo de Serviço/ATS. Diante disso, rememora que tanto na Lei 1.711/1952 (antigo estatuto dos Servidores Públicos Federais) , quanto na Lei 8.112/1990, o tempo de serviço prestado em empresas privadas só pode ser utilizado no serviço público, para fins de concessão de aposentadoria ou disponibilidade. Não há permissivo legal para que esse tempo seja computado para fins de concessão do adicional por tempo de serviço. 
18.	Na sequência, a Sefip chama a atenção para o fato de que a jurisprudência do TCU admite o cômputo do tempo de serviço prestado em empresa pública e sociedade de economia mista, desde que federais, para a concessão de gratificação de adicional/anuênios, entendimento que não se estende para empresas públicas e sociedades de economia mista não federais, nem para as empresas privadas (vide Acórdão 1871/2003-TCU-Plenário, Relator Ministro Marcos Vinícios Vilaça, e 3.862/2009-TCU-2ª Câmara, de minha relatoria) . 
19.	Nessa linha, diz a Sefip que não há como acatar as justificativas apresentadas pelas Senhoras Paulina Vieira de Paula e Yolanda Vaz Coelho, vez que resta clara a irregularidade de cômputo de tempo de serviço prestado em empresa privada para fins de concessão do Adicional de Tempo de Serviço. Portanto, a partir da revisão de ofício do Acórdão 1532/2015-TCU-Primeira Câmara, a Sefip entende que os atos em reanálise devem ser apreciados pela ilegalidade, com expedição de determinação para que a Unifesp recalcule o Adicional de Tempo de Serviço/ATS das inativas, excluindo o período laborado em empresa privada. 
20.	Mesmo observando que o raciocínio técnico desenvolvido no âmbito da Sefip está alinhado com as normas que regem a matéria ora discutida e com a jurisprudência desta Corte de Contas, não posso deixar de considerar, conforme histórico colocado neste Voto, que: a primeira apreciação dos atos em questão data de 2007 (Acórdão 3220/2007-TCU-Segunda Câmara - atos ilegais) , portanto, já se passaram mais de treze anos; o Acórdão que ora revisamos (Acórdão 1532/2015-TCU-Primeira Câmara - atos legais) , data de março/2015, o que faz com que já tenham se passado mais de 5 anos até a presente data. 
21.	Tem-se que conforme a questão de ordem aprovada pelo Plenário em 2006 (Ata 33/2006) , a revisão de ofício tem 5 anos para ocorrer. O art. 260, parágrafo segundo, do RI/TCU diz que: "o Acórdão que considerar legal o ato e determinar o seu registro não faz coisa julgada administrativa "e poderá ser revisto de ofício pelo TCU, com a oitiva do Ministério Público do TCU e do beneficiário do ato dentro do prazo de 5 anos da apreciação, se verificado que o ato viola a ordem jurídica, ou a qualquer tempo, no caso de comprovada má-fé." 
22.	Embora a oitiva das interessadas tenha ocorrido dentro do prazo de 5 anos, como estamos a fazer a revisão de ofício do Acórdão 1532/2015-TCU-Primeira Câmara, de 10/3/2015, que considerou legal os atos ora em apreço, percebo que já se passaram mais de 5 anos desde 10/3/2015. Ocorreu, a meu ver, a preclusão administrativa, diante do transcurso do prazo estabelecido no art. 260, parágrafo segundo, do RI/TCU, repetido na questão de ordem mencionada no item supra. Daí, não haveria mais a possibilidade de mudança de mérito desse Decisum.
23.	Demais disso, todas as interessadas são idosas na forma da lei e já contam, em sua maioria, com mais de setenta anos, conforme descrição abaixo. Nesse caso específico, princípios como o da Segurança Jurídica e o da Confiança dos Administrados nos atos da Administração podem ser invocados a favor das interessadas, devido ao longo tempo transcorrido para a apreciação definitiva dos atos.
a) Anamaria Alves Galelli - nasceu em 28/12/1946 - 73 anos;
b) Marisa Toshiko Ono Tashiro - nasceu em 13/2/1952 - 68 anos;
c) Marli Augusta dos Santos - nasceu em 21/8/1950 - 69 anos;
d) Paulina Vieira de Paula - nasceu em 26/1/1939 - 90 anos; 
e) Yolanda Vaz Coelho - nasceu em 7/7/1947 - 72 anos.
24.	Nesse cenário, com as vênias de estilo por discordar das propostas da Unidade Técnica e do MP/TCU, entendo não ser mais cabível a revisão de ofício do Acórdão 1532/2015-TCU-Primeira Câmara, diante da preclusão administrativa. Por essa razão, os atos podem continuar com a chancela de legalidade, conferida por meio desse Acórdão, não sendo mais o caso de determinar o recalculo da ATS, tampouco a exclusão do período em que as interessadas trabalharam em empresa privada. 
25.	Ante o exposto, Voto por que o Plenário desta Corte de Contas adote o Acórdão que ora submeto à deliberação.
TCU, Sala das Sessões Ministro Luciano Brandão Alves de Souza, em tagDataSessao.
RAIMUNDO CARREIRO 
Relator